臺灣臺南地方法院民事判決
                                     109年度重訴字第32號
原      告  黃天辰  

訴訟代理人  蔡宜均律師
被      告  林銘駿  


訴訟代理人  賴紫慈  
            彭大勇律師
            林士龍律師
            郭栢浚律師

上列當事人間請求損害賠償事件，經本院於民國109年10月27日
言詞辯論終結，判決如下：
    主      文
被告應給付原告新臺幣1,154,775元，及自民國109年1月24日起
至清償日止，按週年利率百分之5計算之利息。
原告其餘之訴駁回。
訴訟費用由被告負擔6分之1，餘由原告負擔。
本判決第1項於原告以新臺幣38萬元為被告供擔保後，得假執行
。但被告如以新臺幣1,154,775元為原告預供擔保，得免為假執
行。
原告其餘假執行之聲請駁回。
    事實及理由
壹、程序方面：按訴狀送達後，原告不得將原訴變更或追加他訴
    ，但擴張或減縮應受判決事項之聲明者，不在此限，民事訴
    訟法第255條第1項第3款分別定有明文。然不變更訴訟標的
    ，而補充或更正事實上或法律上之陳述者，非為訴之變更或
    追加，民事訴訟法第256條亦定有明文。本件原告起訴時第1
    、3項原係請求：「一、被告等應連帶給付原告新臺幣（下
    同）600萬元，及自起訴狀繕本送達翌日起至清償日止，按
    年息百分之5計算之利息；被告應自系爭建物房屋使用類別
    核准為H-2日止，按月給付賠償原告所損失金額。三、請依
    職權為假執行宣告。」嗣於民國109年4月28日以民事準備狀
    更正訴之聲明為：「一、被告應給付原告600萬元，及自起
    訴狀繕本送達之翌日起至清償日止，按週年利率百分之5計
    算之利息。三、原告願供擔保，請准宣告假執行。」核均與
    前揭規定相符，應予准許。
貳、實體方面：
一、本件原告起訴主張：
  ㈠被告於103年11月11日由其父親林德福代理，與原告簽訂房屋
    租賃契約書，雙方約定由被告將其所有門牌號碼「臺南市○○
    區○○里○○0000號」建物（下稱系爭建物）出租（範圍包含系
    爭建物旁空地及前方停車場）予原告，並約定租賃期間為自
    104年2月1日起至114年1月31日止，租金為：⑴104年至105年
    每年20萬元、⑵106年至108年每年26萬元、⑶109年至113年及
    114年1月每月25,000元。於簽約前，原告即表明欲開立民宿
    ，林德福亦出示系爭建物之稅單以證明系爭建物為自用住宅
    ，被告並於簽約當日簽立如被證一所示之土地及建物登記同
    意使用證明書，同意將系爭建物及其坐落之土地提供原告申
    請民宿設立登記。詎原告向臺南市觀光旅遊局（下稱觀光局
    ）提出民宿申請輔導服務，該局於103年12月10日下午3時許
    派員前往輔導，竟表示系爭建物須辦理使用執照用途變更為
    「住宅」始可經營民宿，且原告於104年12月9日在網路刊登
    民宿招租訊息，亦遭觀光局函請原告關閉民宿招租廣告，嗣
    原告與林德福以電話聯絡過程中，林德福表示系爭建物之使
    用執照已遺失需委請代書重新申請，企圖隱匿系爭建物第一
    層為酒家與倉庫之事實，原告因忍無可忍，遂於105年2月間
    訴請被告履行房屋使用執照變更為住宅，經本院以105年度
    南簡字第313號判決「被告就臺南市○○區○○里○○0000號房屋
    之使用執照第一層，應依建築法第74條之規定提供申請書、
    建築物之使用執照或謄本、變更用途之說明書，並應委託建
    築師簽證向臺南市政府工務局申請變更使用類別為H-2」，
    被告不服提起上訴，復經本院以106年簡上字第89號判決駁
    回上訴而於107年1月18日確定在案（下合稱前案）。而被告
    既經前案判決，兩造訂立系爭租約之目的係為供原告設立民
    宿之用，依誠實信用原則，被告應負有配合申請民宿設立登
    記，而將系爭建物第一層之使用執照變更為使用類別H-2（
    客房數為5間以下之民宿），以為純住宅使用之從給付義務
    ，然自兩造締約起，被告迄未履行前案確定判決主文所示行
    為義務，致生原告未能開設民宿之損害，當屬債務不履行，
    亦屬債務人侵害債權之違法行為，爰依民法第184條第1項前
    段、第2項規定及民法第226、227、231條規定提起本件訴訟
    請求損害賠償。
  ㈡被告迄今未按前案確定判決諭示之義務履行，致原告承租系
    爭建物無法合法經營民宿，顯可歸責於被告：
    ⒈上開前案判決既已確定，兩造即應依確定判決內容行使權
      利或履行義務，在別無再審之訴除去前開確定判決效力前
      ，被告徒以判決諭示之義務有不能履行之種種錯誤云云，
      即屬空論。
    ⒉由臺南市政府工務局（下稱工務局）109年8月20日南市工
      使二字第1090991506號函檢送之「臺南市○○區○○里○○0000
      號」之變更使用執照申請案歷次送件紀錄，可明被告於前
      案判決確定（107年1月18日）後，僅於108年3月18日有過
      一次送件紀錄，且因被告自行退件，而遭主管機關駁回其
      變更使用執照之申請，佐以被告於前案自陳系爭建物若全
      棟變更為自用住宅，待至與原告之租約到期以後，要回復
      第一層有酒家、倉庫之使用執照，非常困難，將損失慘重
      之事實，足證被告對其應履行之義務，並未盡真摯之努力
      ，甚至有故意不作為之虞，系爭建物迄今未能按前案確定
      判決主文變更使用執照，顯可歸責於被告。
    ⒊被告辯稱原告堅持將系爭建物第一層之使用執照變更為使
      用類別H-1（客房數為8間以下之民宿）與前案確定判決之
      內容不符，故被告有債務不履行之情事係可歸責於原告之
      事由所致云云，惟系爭建物使用執照變更為被告（出租人
      ）之權利，被告既不變更使用執照，豈可將此情歸責於原
      告？況由工務局108年4月30日南市工使二字第1080509959
      號函駁回系爭建物變更使用執照申請案，乃係被告自行退
      件，被告前後委任楊義龍建築師、陳啟進建築師辦理系爭
      建物使用執照變更，均未與原告充分溝通，嗣被告再將責
      任歸咎於無建築師願意承辦使用執照變更案，顯見被告毫
      無誠意履行（完成）前案確定判決主文所示行為義務。
  ㈢原告承租系爭建物自104年1月1日起至108年12月31日止5年期
    間未能營業之損失，可歸責於被告：
    ⒈前案判決雖於107年1月18日始為確定，然依臺灣高等法院9
      8年度建上易字第6號判決見解，被告自兩造締約後即有履
      行系爭建物變更使用執照之義務，非延至判決確定時，且
      原告自103年11月11日承租系爭建物後，耗費不貲整修原
      來形同廢墟之系爭建物、購置傢俱及裝潢房間以為民宿營
      業（內裝情形可參見原證2所示農民曆第12-13頁之「讓你
      當豪宅的主人」、「即將與你見面」廣告照片），足證原
      告承租系爭建物後，除未合法取得民宿登記證外，系爭建
      物實已達可對外營業之狀態。
    ⒉原告承租系爭建物之目的在於開設民宿，被告既於締約當
      日同時簽立如被證一所示之土地及建物登記同意使用證明
      書，同意將系爭建物及其坐落之土地提供原告申請民宿設
      立登記，自難諉稱不知被告承租目的。再者，系爭租約租
      期長達10年，原告因被告債務不履行之行為致未能經營獲
      利，按所失利益之計算，應以被告若依約履行，原告在客
      觀上可獲得之利益為準，而關於原告於系爭租約約定之租
      期內可預期獲得之營業利益，因被告不行為之故，致無實
      際營業額可為計算基準。惟系爭建物鄰近將軍區與學甲區
      交界處，附近景點有水晶教堂、錢來也雜貨店、北門遊客
      中心、南鯤鯓代天府、井仔腳鹽田、東隆官王爺、頑皮世
      界野生動物園、慈濟宮、將軍溪華宗橋、馬沙溝濱海遊樂
      區、七股鹽山與鹽博館、潟湖、紅樹林保護區、黑面琵鷺
      賞鳥區、蕭壠文化園區、金唐殿、葫蘆埤、代天府、林家
      古厝、橋南老街、武廟與八角樓等等，均是網路上人氣熱
      門景點，109年9月27日觀光局甫在將軍漁港舉辦「將軍火
      音樂節」，活動盛大人山人海，住宿供不應求，足見原告
      在將軍區經營民宿獨一無二，並非毫無賣點。況被告亦自
      認系爭建物適合經營「民宿、醫療院所、養老院所、餐廳
      、便利商店（賣場）、小型廠房（倉庫）等等」，且交通
      便利，位於風景優美的將軍溪畔，有正夯之自行車專用道
      ，益證原告系爭建物所在經營民宿，獲利可期，是被告辯
      稱將軍區本身觀光、飲食條件不佳云云，不僅與被告當初
      在591出租網刊登之廣告互有矛盾，亦與客觀事實不符。
    ⒊因臺南市將軍區並無民宿可資為本件民宿營業收入之參考
      ，然學甲區則有。有鑑於系爭建物位居將軍溪畔，鄰近學
      甲區，雖原告所欲經營之民宿不論裝潢、設備、規模、佔
      地面積、功能各方面等等，明顯優於學甲區目前唯一合法
      登記的民宿（葛淶休閒民宿），然為舉證之便，原告願退
      以觀光局公告之旅宿業統計資料，其中學甲區104至108年
      度統計之民宿客房收入，作為原告自104年1月1日起至108
      年12月31日止未能經營民宿所致營業損失之依據。從而，
      原告因被告債務不履行之故，5年未能經營民宿之營業損
      失有如附表所示之6,701,293元以上，原告囿於訴訟費用
      ，於本件先為一部求償，訴請被告賠償600萬元本息。
  ㈣至被告雖辯稱原告之侵權行為損害賠償請求權已罹於時效而
    消滅，惟原告除援引民法第184條第1項前段及第2項規定外
    ，併依民法關於債務不履行之規定請求損害賠償，其請求權
    在民法第125條消滅時效完成前，仍得行使之。
  ㈤並聲明：
    ⒈被告應給付原告600萬元，及自起訴狀繕本送達翌日起至清
      償日止，按年息百分之5計算之利息。
    ⒉原告願供擔保，請准宣告假執行。
二、被告辯稱：
  ㈠原告不得依民法第184條第1項前段、第2項之規定，請求被告
    負侵權行為損害賠償責任：
    ⒈被告否認原告主張之侵權行為事實及損害內容，更無表明
      系爭建物使用執照遺失及隱匿等行為，因此原告應就被告
      有何故意侵權行為之要件予以舉證，否則即應駁回原告之
      訴。
    ⒉縱被告有原告主張之故意隱匿系爭建物之使用執照，且拒
      變更房屋使用類別為H-2之侵權行為，然因原告主張之侵
      權行為時點係103年11月11日當時，所受損失亦係自斯時
      承租系爭建物後開始計算，營收盈餘係自104年1月1日起
      計算至108年12月31日止，則原告之侵權行為損害賠償請
      求權多已罹於兩年之時效規定，被告爰為時效抗辯。
  ㈡原告亦不得依民法第226、227、231條之規定，請求被告負債
    務不履行損害賠償責任：
    ⒈被告並無債務不履行之情事：
      ⑴因原告阻擾建築師之變更使用執照作業，致系爭建物究
        能否變更為H-2使用執照（5間以下），不得而知，而此
        本為原告應證明之事項，不因前案確定判決認定被告有
        申請變更使用類別為H-2義務而免除，蓋有變更義務與
        能否變更係屬不同概念、層次，是若原告無法舉證系爭
        建物第一層之使用執照能變更使用類別為H-2，則其主
        張被告有侵權、債務不履行致其受有損失云云，均不可
        採。
      ⑵縱系爭建物第一層之使用執照能變更使用類別為H-2，惟
        若需耗費極多金錢，甚至拆除結構危及建物安全，或需
        以更多金錢補修，則與租金之比例顯不相符，若原告執
        意要求被告變更，即有權利濫用原則之適用。況系爭建
        物為RC造及加強磚造，結構為地上兩層一棟一戶，地下
        一層174.91平方公尺，現在只計算1樓及2樓面積總計60
        6.74平方公尺，5年收到租金118萬，平均一個月收取19
        ,666元，相當於每月1平方公尺之租金為32.41元，尚較
        一般租賃行情為低，且原告亦有居住及設立黃彭惠美記
        帳及報稅代理事務所、台灣松電工業科技股份有限公司
        （下稱台灣松電公司）、民意日報社報業有限公司（下
        稱民意日報社）之三家公司行號於此，並無損失。
      ⑶系爭建物之使用執照變更類別案不論由何人辦理，若因
        建物本身有無法變更使用執照之事由，即屬給付不能，
        蓋兩造係以現狀交屋方式訂立租約，且被告亦已出具土
        地及建物登記同意使用證明書，顯已盡其協力義務，屬
        不可歸責，然前案均未調查系爭建物能否變更使用執照
        及可能之缺失，所需變更及回復之金錢等事項，均是附
        加於出租人顯不對等之義務及未知之財產損失，難謂符
        合契約公平原則、誠信原則及比例原則，故前案判決逕
        以契約漏洞等緣由為判決，乃有違誤，因此原告本身應
        證明系爭建物之現狀得變更使用執照，否則自不得謂其
        有損失。
      ⑷又系爭建物所有人之被告僅為協力義務，且原告曾向觀
        光局詢問設立民宿事宜，亦曾向工務局詢問後要求被告
        於簽立系爭租約時一併簽署建物及土地登記同意使用證
        明書，復於開庭時陳稱可由其辦理，足證原告知悉其可
        獨立自己名義辦理變更事宜，是前案認定應由建物所有
        權人之被告申請變更使用執照事宜乃有違誤。
    ⒉若被告有債務不履行之情事，亦非可歸責於被告之事由所
      致：
      ⑴被告所有之系爭建物原係酒家、倉庫、住家之住商混合
        使用執照，是於委託591房仲網刊登出租訊息時，乃稱
        「建議民宿業者、醫療院所、養老院所、餐廳便利商店
        賣場、小型廠房（倉庫）等」，並非只限於「民宿」一
        途，被告並不知悉若欲經營民宿需變更使用執照類別為
        「純住宅」，被告係於前案中經由觀光局、工務局之函
        覆才知悉需將系爭建物一樓之酒家、倉庫使用執照廢除
        才能變更為純住宅，進為民宿設立登記，惟如此將甚難
        再重新申請回復。甚且，原告於前案中陳稱其於103年1
        0月20日已先自行向觀光局詢問民宿設立事宜，於103年
        10月26日才經帶看系爭建物，並於103年11月11日簽訂
        系爭租約，足徵原告自行表明欲經營民宿，並非被告極
        力勸說；況被告亦不知登記民宿所需文件，原告亦並未
        詳細告知所需文件，僅於103年11月11日簽約當時自行
        出具被證一之「土地及建物登記同意使用證明書」要求
        被告簽名，因此被告至多認為僅需簽具系爭同意使用證
        明書，其餘則需由原告自行處理民宿登記事宜，即可為
        民宿設立登記，絕無認知需變更使用執照類別為H-2，
        更遑論由被告申請，被告於前案均為如此主張，自無可
        歸責原因。
      ⑵本院105年南簡字第313號判決係以原告未主張之民法第9
        8條，就契約進行補充性之解釋，並解釋誠信原則等一
        般人難以理解之法理，雖似有違辯論主義，然該判決至
        少係以契約漏洞及建築法第13條、74條等規定申請人多
        為建物所有人為由，並經由一再函詢工務局方知相關法
        令及變更使用執照之種類，才判決被告敗訴，均非認定
        被告有所隱瞞系爭建物使用執照第一層用途為「酒家、
        倉庫」之事實或拖延拒絕申請變更使用類別為H-2 ，故
        原告起訴主張之事實顯非事實，亦與前案確定判決之內
        容不符，而被告自簽約起迄前案確定判決前既均不知悉
        觀光局之申請民宿需知內容，自無侵權或其他可歸責之
        債務不履行事由。
      ⑶被告並無隱瞞系爭建物使用執照第一層用途為「酒家、
        倉庫」等行為，此情業經臺灣臺南地方檢察署對被告為
        不起訴處分、臺灣高等法院臺南分院檢察署駁回原告再
        議之聲請（105年度營偵字第1009號、105年上聲議字第
        1331號），是原告主張被告有侵權甚或有債務不履行之
        可歸責事由云云，均不可採。
      ⑷被告於前案判決確定後即於107年1月29日詢問該案訴訟
        代理人沈聖瀚律師如何處理，沈律師則回覆：「目前暫
        時不動，待對方有所通知再為行動即可」，因此並非被
        告不作為。被告仍陸續尋找建築師辦理，惟因涉及使用
        執照變更案而多不願接案，其中於108年3月間接洽陳榮
        田建築師，於108年5月接洽景曦建築師事務所，然渠等
        嗣皆不願承辦，可見系爭建物申請案係不易商請建築師
        辦理，並非被告不履行。況被告於108年3月14日曾委託
        楊義龍建築師向工務局網路傳輸呈送變更執照申請案，
        但因缺失太多先行退件，經楊義龍建築師將缺失整理為
        「變更使用執照審查缺失單」（掛號：000-0000；最末
        備註載明：本案如有任何問題，請聯絡使用管理科二股
        陳淑青），可知被告確曾委請建築師於108年3月18日向
        該局申請變更使用執照申請，足證被告確實有依前案確
        定判決積極進行變更執照事宜，惟因缺失極多，致楊義
        龍建築師不再續辦，被告雖再洽詢其他建築師，亦無人
        願意承接。更甚者，被告其後於本案訴訟期間再委任陳
        啟進建築師辦理，卻亦因原告堅持變更為H-1，致陳啟
        進建築師亦不願再承接變更案，因此被告迄今尚未履行
        （完成）前案確定判決主文所示行為義務，並非可歸責
        於被告。
      ⑸被告依前案確定判決履行時，若因遭遇法令阻礙或無建
        築師願意承接，致認被告未履行，則原告亦可聲請強制
        執行並由原告先支出費用履行，且原告亦稱願由其辦理
        ，然最後均未為之，當屬可歸責於原告之事由。
  ㈢倘被告應對原告負債務不履行損害賠償責任或侵權行為損害
    賠償責任，則原告以臺南市學甲區104至108年度民宿業者之
    客房收入，就其5年（104年1月1日起至108年12月31日止）
    未能開設民宿之營業損失（淨利），對被告一部請求600萬
    元及法定遲延利息，為無理由：
    ⒈原告以尚未能開設民宿為由，請求5年（104年1月1日起至1
      08 年12月31日止）之營業損失，乃屬期待權或純綷經濟
      性損失而不得請求：出租權或營業權並非民法第184條第1
      項前段之權利；再者，企業經營包括企業構成部分、組織
      與顧客、商品、勞務等等，經常變動，故客體難以具體化
      ，欠缺權利所應具的社會典型公開性；且營業權之要件及
      保護範圍之認定、違法性判斷、以及請求權競合關係等，
      歷經一百年之發展，仍未獲定論，因此我國對於營業經濟
      利益之保護，原則上應以民法第184條第1項後段作為基礎
      ，而不能逕以將之當成「權利」保護。
    ⒉縱被告將系爭建物變更為H-2使用執照（5間以下），原告
      尚需通過其他民宿之設立登記（如消防、衛生等事項待審
      查），若其他條件未通過，亦不能經營民宿，即被告未辦
      理系爭建物之變更使用執照，與原告未能經營民宿並無因
      關係。況若所需工程、費用過鉅而與租金之比例相比顯失
      公平時，被告得以給付不能或契約之公平原則、比例原則
      、民法第148條之1權利濫用等事由拒絕履行。
    ⒊原告不得以學甲區唯一一家民宿業者客房收入統計數字做
      為其計算損失之依據：
      ⑴臺南市將軍區迄今並無民宿，此涉及多種因素所致，因
        此並非開設民宿即能營收，既無其他業者評估此區有設
        立民宿之條件，則原告自不能與週邊鄰近區域之民宿類
        比；況原告於前案亦自陳系爭建物地理位置不佳、毫無
        人潮、其對民宿亦很陌生，故不能與其他地區之民宿相
        類比。
      ⑵原告並未舉證其損失600萬元之計算方式，且學甲區之觀
        光旅遊條件與將軍區之差異甚大，無法相比擬。甚者，
        現全世界因武漢肺炎嚴重肆虐而影響旅遊及經濟，國內
        旅店、民宿、餐飲等業者更大受波及，影響收入，則原
        告如何能以其他年度，其他業者之營收作為其未能取得
        合法民宿前損害賠償依據？
      ⑶由觀光局104至108年度旅宿業統計表可知104至105年度
        民宿家數最多之地區分別為白河區、東山區、玉井區、
        左鎮區及官田區，其後106至108年度民宿家數快速成長
        之前三名分別為中西區、安平區及北區等有獨特文化、
        觀光、美食等特質之地區，單就此三區之房數即有7000
        間左右，每到假日市區更是旅客人滿為患。而舊臺南市
        區距離七股區、將軍區、北門區等濱海地區極近，可在
        舊市區旅遊後再沿濱海景點旅遊，因此造成濱海地區之
        旅宿業極少，甚至將軍區迄今尚無民宿、旅館，可見將
        軍區本身之觀光、飲食等條件本身不佳而無專程住宿需
        求，北門區、七股區、學甲區、佳里區之旅宿狀況亦會
        排擠將軍區，單就學甲區之其他三家旅館即有87間房，
        佳里區更有114間房，新營區、白河等地區之旅宿等均
        優於將軍區，更對將軍區產生嚴重之排擠效應，原告一
        廂情願地以學甲區之葛淶休閒民宿之收入為其「若」能
        合法申請民宿之至少應有「同等收入」之依據，要不可
        採。
      ⑷又學甲區目前僅有一家民宿，客房總數5間，另有三家合
        法旅館，總客房數87間。而學甲區之地理位置處於台南
        市之西北方，農業及養殖漁業興盛，且極富宗教、人文
        之特色；區內除有頑皮世界野生動物園，並於104年4月
        起成立「環境教育推廣中心」，規劃生態教育系列課程
        及提供學童認識教科書以外之動物世界，落實生命教育
        ；另有學甲濕地、麥田、蜀葵花田、向日葵花田等自然
        風光，更可品嚐虱目魚、鵝肉等特色小吃，每年亦舉辦
        元宵節猜燈謎及踩街活動、蜀葵花季、虱目魚節等文化
        產業活動，自更能吸引遊客。反觀將軍區係位於臺南市
        西濱，為典型濱海漁村，轄區內雖有臺南市唯一合法之
        「馬沙溝濱海遊憩區」及「將軍漁港」，然平日觀光人
        潮稀少，假日人潮亦是多由其他地區順道而來，用餐、
        戲水即離去，上開設施亦會關閉，故並無可深度旅遊至
        需在此區夜宿之條件，縱有將軍吼音樂節，亦只一日，
        並無吸引其他期日到此區住宿之條件，導致將軍區目前
        為止並沒有民宿登記及一般旅社。
      ⑹臺南市客房收入、客房數（單位客房收入值）較低之區
        域為新市區等地區，另東區等11個區則無民宿之設置，
        可見並非有民宿設置，即可援引週邊有較高民宿收入之
        地區作為營業額之計算；況民宿經營有一個4C概念（顧
        客、成本、便利、溝通），其中顧客、成本、溝通條件
        本即難以相同，縱使接近，然因地點不同，便利性即會
        造成很大差異，是原告以鄰近之學甲區民宿之收入比擬
        ，計算5年未能開設民宿之營業損失，顯與客觀數據及
        經驗法則不符。
      ⑺又由觀光局之資料可知學甲區另三家旅店108年1月至6月
        之業績較前半年大幅成長3,857,418元，然民宿卻是短
        少371,420元，降幅明顯。北門區之民宿收入較前半年
        收入減少超過1/2半以上，七股區民宿亦是減少近4成，
        且七股區民宿家數更逐年減少，足見濱海地區之民宿之
        經營困難。反觀中西區、安平區、北區、南區、東區等
        各區之住宿業者則增加1億6千餘萬元以上，可見舊臺南
        市各區之觀光吸引效應仍持續上升，如此既濱海地區之
        住宿等條件受到排擠，則將軍區在無突破性之觀光發展
        條件下，更不可能以民宿業謀生營利。
    ⒋本案並無如臺灣高等法院98年建上易字第6號民事判決意旨
      所示之之溯及情事，是若原告得請求損害賠償，因被告並
      無可歸責之遲誤申請變更行為，故應非自103年11月11日
      起算損失。
    ⒌原告就損失之發生、擴大均與有過失：
      ⑴原告於前案確定判決中自稱其於103年10月20日已「先自
        行」向觀光局詢問相關民宿設立事宜，嗣於103年10月2
        6日才經帶看系爭建物，是原告於承租系爭建物前即有
        向觀光局詢問民宿設立事宜，惟並未曾於兩造看現場及
        簽訂系爭租約時告知被告之代理人林德福需變更系爭建
        物之使用執照，僅要求被告簽立由原告出具之土地及建
        物登記同意使用證明書，甚且原告更稱「因觀光局所製
        之申請民宿須知，已載明申請民宿須有建物使用執照（
        證明全棟為純自宅）…」等語，可知本案肇因於原告應
        事前詢問依法申請民宿之相關細節，然卻未為之或已知
        卻未依規定處理，而被告既至多認為僅需簽具系爭同意
        使用證明書，其餘需由原告自行處理民宿登記事宜，則
        原告未能事先詢問清楚，因而衍生後續之契約爭議及訴
        訟，乃可歸責於原告。
      ⑵原告既曾向觀光局等單位詢問民宿設立事宜，自知尚未
        變更使用執照前不得經營民宿，豈會輕易先行裝潢？另
        原告亦應知悉其亦可自行申請變更使用執照事宜，並非
        需由被告出面申請變更，被告僅有同意之義務而已，況
        原告於本院陳稱：「若被告同意，亦可由原告辦理」等
        語，被告則表示同意。姑不論原告是否願再為辦理，至
        少表示非必由建物所有人辦理始可，則其明知此事卻訴
        請由被告辦理，致兩造爭議不斷，故原告訴訟之初即有
        擴大糾紛之可歸責事由。
      ⑶本院105年南簡字第313號案承審法官曾勸諭若兩造無法
        配合則可終止租約，被告表明可予終止，惟原告拒絕，
        並拒絕調解，足認原告並無心經營民宿，被告並無債務
        不履行情事。
  ㈣並聲明：
    ⒈原告之訴駁回。
    ⒉如受不利之判決，被告願供擔保，請准宣告免為假執行。
三、兩造不爭執之事項：
  ㈠被告前於591租屋網就其所有門牌號碼「臺南市○○區○○里○○00
    00號」建物（即系爭建物）刊登出租房屋廣告，並於房屋現
    況說明處記載：「建議民宿業者、醫療院所、養老院所、餐
    廳、便利商店（賣場）、小型廠房（倉庫）等等」。
  ㈡被告於103年11月11日由其父親林德福代理，與原告簽訂房屋
    租賃契約書，雙方約定由被告將系爭建物出租（範圍包含系
    爭建物旁空地及前方停車場）予原告，並約定租賃期間為自
    104年2月1日起至114年1月31日止，租金為：⑴104年至105年
    每年20萬元、⑵106年至108年每年26萬元、⑶109年至113年及
    114年1月每月25,000元。
  ㈢被告於103年11月11日簽立如被證1所示之土地及建物登記同
    意使用證明書，同意將系爭建物及其坐落之土地提供原告申
    請民宿設立登記。
  ㈣依系爭建物於76年10月14日核發迄今之使用執照所載：第1層
    用途為「酒家、倉庫」，第2層用途為「自用住宅」。
  ㈤原告曾向觀光局提出民宿申請輔導服務，該局於103年12月10
    日下午3時許派員前往輔導，表示系爭建物須辦理使用執照
    用途變更為「住宅」始可經營民宿。
  ㈥原告於104年12月9日因網路刊登民宿招租訊息，於104年12月
    18日經觀光局函請原告關閉民宿招租廣告。
  ㈦觀光局105年6月30日南市觀業字第1050615633號函文記載：
    系爭建物位於將軍區係屬臺南市政府公告得設置民宿之地區
    ，系爭建物承租人曾為民宿設立登記事宜洽詢臺南市政府觀
    光旅遊局，然因系爭建物登記謄本登載其主要用途為「酒家
    、倉庫、住家」，屬住商混合之建築物樣態，與民宿管理辦
    法第10條及交通部觀光局101年11月9日觀賓字第110035148
    號函示有關民宿建築物使用用途以住宅為限，應以整棟建築
    物使用用途均為住宅為宜之規定不符，故該局請當事人向該
    府工務局辦理建物使用執照之用途別變更為「住宅」。
  ㈧原告已將系爭建物一樓門牌作為黃彭惠美記帳及報稅代理事
    務所、台灣松電公司、民意日報社之登記地址，並自承租後
    即與配偶黃彭惠美居住於系爭建物，並遷入戶籍。
  ㈨原告於105年間訴請被告履行房屋使用執照變更為住宅，經本
    院以105年度南簡字第313號判決「被告就臺南市○○區○○里○○
    0000號房屋之使用執照第一層，應依建築法第74條之規定提
    供申請書、建築物之使用執照或謄本、變更用途之說明書，
    並應委託建築師簽證向臺南市政府工務局申請變更使用類別
    為H-2」，被告不服提起上訴，復經本院以106年簡上字第89
    號判決駁回上訴而於107年1月18日確定在案（即前案）。
  ㈩被告於108年3月14日委請楊義龍建築師向工務局以網路傳輸
    呈送變更執照申請案，然因有如本院卷㈠第103至104頁變更
    使用執照審查缺失單（掛號：000-0000；最末備註載明：本
    案如有任何問題，請聯絡使用管理科二股陳淑青）所示之缺
    失因未補正而遭退件。嗣楊義龍建築師不再續辦。
  被告迄今尚未履行（完成）前案確定判決主文所示行為義務
    。
  104年至106年、107年至108年臺南市民宿業家數、客房數及
    客房收入統計表詳如本院卷㈠第141頁、第129-133頁所示。
四、兩造之爭執事項：
  ㈠原告得依民法第227、231條之規定，請求被告負債務不履行
    損害賠償責任：
    ⒈按為訴訟標的之法律關係，於確定之終局判決中經裁判者
      ，當事人之一造以該確定判決之結果為基礎，於新訴訟用
      作攻擊防禦方法時，他造應受其既判力之拘束（既判力之
      「遮斷效」、「失權效」或「排除效」），不得以該確定
      判決言詞辯論終結前，所提出或得提出而未提出之其他攻
      擊防禦方法為與確定判決意旨相反之主張，法院亦不得為
      反於確定判決意旨之裁判，此就民事訴訟法第400條第1項
      規定趣旨觀之尤明（最高法院96年度台上字第1850號民事
      裁判參照）。查前案確定判決（本院105年度南簡字第313
      號判決、106年簡上字第89號判決）既已認定「被告就臺
      南市○○區○○里○○0000號房屋之使用執照第一層，應依建築
      法第74條之規定提供申請書、建築物之使用執照或謄本、
      變更用途之說明書，並應委託建築師簽證向臺南市政府工
      務局申請變更使用類別為H-2」，則依前開說明，本院自
      應受該前案確定判決之既判力所拘束，是被告辯稱有給付
      不能之情事或以契約之公平原則、比例原則、民法第148
      條之1權利濫用等事由而拒絕履行，或以原告亦可自行申
      請變更使用執照而爭執前案確定判決之效力，於法均有未
      合而不可採信。
    ⒉被告迄今尚未履行（完成）前案確定判決主文所示行為義
      務，此為兩造所不爭執，而契約成立生效後，債務人除負
      有主給付義務外，尚有從給付義務，倘債務人未盡從給付
      義務，自應負民法第227條第1項不完全給付債務不履行之
      責任，是原告主張被告有不完全給付之情事，自堪憑採。
      至被告雖辯稱債務不履行並非係可歸責於被告之事由所致
      云云，然被告所負之義務既尚未履行完成，而被告復未能
      提出事證以證明非可歸責於己，是被告此部分所辯，尚難
      憑採。另被告於本件訴訟中雖曾委託建築師欲履行系爭義
      務而未果乙節，因被告委託之時間係於109年間，與原告
      請求損害賠償之期間（104-108年）無涉，則109年間之委
      託案是否因原告之行為致被告無法履行，自非本件應審理
      之範圍，且被告辯稱原告與有過失或可歸責因素，亦非可
      採。
  ㈡原告以臺南市學甲區104至108年度民宿業者之客房收入，就
    其5年未能開設民宿之營業損失（淨利），對被告一部請求6
    00萬元及法定遲延利息，是否有理由？
    ⒈再按民法第216條規定，損害賠償除法律另有規定或契約另
      有訂定外，應以填補債權人所受損害（積極損害）及所失
      利益（消極損害）為限。既存利益減少所受之積極損害，
      須與責任原因事實具有相當因果關係，始足當之。又依通
      常情形，或依已定之計劃、設備或其他特別情事，可得預
      期之利益，視為所失利益。該所失利益，固不以現實有此
      具體利益為限，惟該可得預期之利益，亦非指僅有取得利
      益之希望或可能為已足，尚須依通常情形，或依已定之計
      劃、設備或其他特別情事，具有客觀之確定性（最高法院
      95年度台上字第2895號民事裁判參照）。查依不爭執事項
      ㈤㈥㈦所示，原告承租系爭建物後已積極從事民宿經營之作
      業，惟因系爭建物之登記謄本登載其主要用途為「酒家、
      倉庫、住家」，因與民宿建築物使用用途以住宅為限之規
      定不符，致原告遲未能經營民宿業務，是原告主張其因之
      受有所失利益之損害，尚堪憑採。而被告辯稱其未辦理系
      爭建物之變更使用執照，與原告未能經營民宿無因果關係
      云云，自非可採。
    ⒉又按如依外部客觀情事觀之，足認其可預期取得之利益，
      因責任原因事實之發生，致不能取得者，即可認為係所失
      之利益。是此項所失利益如具有繼續性之狀態，應就債權
      人在該繼續期間所可預期取得之利益，綜合加以評估調查
      ，不能單以一時一地所失之利益作為認定之標準。若不能
      證明債權人在該繼續期間可取得利益之數額或證明顯有重
      大困難者，自非不得依民事訴訟法第222條第2項之規定，
      由法院審酌一切情況，依所得心證定其數額（最高法院10
      2年度台上字第837號民事裁判參照）。查：
      ⑴本件原告主張以學甲區唯一一家民宿業者客房收入統計
        數字做為其計算損失之依據，雖為被告所爭執，惟本院
        審酌系爭建物所在之將軍區既無民宿存在，則原告以將
        軍區之鄰近區之學甲區民宿營業收入計算其損失之依據
        ，尚非無憑。
      ⑵然原告所提出之原證6等資料，係台南市旅宿業統計資料
        ，其上所載之客房收入自非淨利，是本院再參酌營利事
        業各業所得額標準暨同業利潤標準，自104年起至107年
        止，民宿業之淨利率為均17%，108年之民宿業淨利率則
        為18％，是原告所受之損害為1,154,775元｛（104-108年
        ：6,701,293元×17%＝1,139,220元）+【108年度：（807
        ,200元+748,327元）×1%＝15,555】元以下4捨5入｝。
    ⒊被告雖辯稱原告目前就系爭建物之使用狀況，已符合租金
      行情及租賃合約內容，其並無損失云云，惟原告目前係將
      系爭建物一樓門牌作為黃彭惠美記帳及報稅代理事務所、
      台灣松電公司、民意日報社之登記地址，並自承租後即與
      配偶黃彭惠美居住於系爭建物，並遷入戶籍，惟前開使用
      狀況與民宿之經營並無可替代性，亦無衝突性，則原告目
      前之使用狀況自無法彌補其未能經營民宿所受之損失，是
      被告此部分所辯，亦難憑採。
    ⒋被告另辯稱原告縱得請求損害賠償，損害之期間應自判決
      確定時起算云云，惟被告所負之義務為系爭契約之從給付
      義務，其義務之履行應自契約訂立時起算，此義務並無待
      法院之判決認定始生遲延效果，是被告此部分所辯，亦非
      可採。
五、綜上所述，原告主張依債務不履行之法律關係，請求被告給
    付原告1,154,775元，及自起訴狀繕本送達被告翌日即109年
    1月24日起至清償日止按年息百分之5計算之法定遲延利息之
    部分，為有理由，應予准許；超過上開應准許之部分，即非
    正當，要難准許，應予駁回。兩造陳明兩造陳明願供擔保，
    聲請宣告假執行或免為假執行，經核原告勝訴部分，合於法
    律規定，爰分別酌定相當之擔保金額宣告之；原告其餘假執
    行之聲請，因訴之駁回而失所依據，不予准許。
六、本件判決基礎已臻明確，兩造其餘之攻擊防禦方法及訴訟資
    料經本院斟酌後，核與判決不生影響，無一一論述之必要，
    併予敘明。
七、結論：本件原告之訴為一部有理由，一部無理由，並依民事
    訴訟法第79條、第390條第2項、第392條第2項，判決如主文
    。
中    華    民    國   109    年   11     月    10    日
                  民事第二庭  法  官  洪碧雀
以上正本證明與原本無異。
如不服本判決，應於送達後20日內向本院提出上訴狀（須附繕本
）。如委任律師提起上訴者，應一併繳納上訴審裁判費。
中　　華　　民　　國　　109 　年　　11　　月　　10　　日
                              書記官  林政良   

附表：學甲區104至108年度民宿業者之客房收入      年度 客房收入（新臺幣） 證據位置 108年7-12月    807,200元 原證6 108年1-6月    748,327元 原證6 107年7-12月    824,700元 原證6 107年1-6月    639,406元 原證6 106年1-12月  1,375,660元 本院卷㈠第141頁 105年1-12月  1,210,800元 本院卷㈠第141頁 104年1-12月  1,095,200元 本院卷㈠第141頁 合計  6,701,293元